【裁判字號】    97,易,150
【裁判日期】    971107
【裁判案由】    竊盜
【裁判全文】
臺灣臺北地方法院刑事判決               97年度易字第150號
公  訴  人  臺灣臺北地方法院檢察署檢察官
被      告  乙○○
指定辯護人  本院公設辯護人丙○○
上列被告因竊盜案件，經檢察官聲請以逕簡易判決處刑（97年度
偵字第25477 號），本院認不宜逕以簡易判決處刑，改依通常程
序審理，判決如下：
    主  文
乙○○竊盜，處罰金新臺幣貳仟元，如易服勞役，以新臺幣壹仟
元折算壹日。扣案之BALENO粉紅色購物袋1只沒收。
    犯罪事實
一、乙○○意圖為自己不法之所有，於民國96年11月9 日14時許
    ，在臺北縣新店市○○路○段1號3 樓家樂福賣場內，徒手竊
    取該賣場陳列販售之嫩薑1支、蘋果1顆、木瓜切片1盒及ANK
    L長褲1條等商品（販售價值共計新台幣559 元），得手後將
    之藏放其所有隨身攜帶之BALENO粉紅色購物袋內，未經取出
    結帳，即穿過收銀機逕自離去，因觸動出口感應門，經該賣
    場安全人員發覺，乙○○立即奔入該處女廁內，將上開竊得
    之物品丟棄後，欲搭乘電梯逃逸之際，為該賣場安全人員攔
    阻，旋報警前來查獲上情。
二、案經被害人家福股份有限公司（下稱家福公司）台北新店分
    公司訴由臺北縣政府警察局新店分局報告臺灣臺北地方法院
    檢察署檢察官偵查聲請逕以簡易判決處刑，本院認不宜以簡
    易判決處刑，改依通常程序審理。
    理  由
一、按被告以外之人於審判外之言詞或書面陳述，除法律有規定
    者外，不得作為證據，刑事訴訟法第159條第1項固定有明文
    ；惟被告以外之人於審判外之陳述，雖不符刑事訴訟法第15
    9條之1至第159條之4之規定，而經當事人於審判程序同意作
    為證據，法院審酌該言詞陳述或書面陳述作成時之情況，認
    為適當，亦得為證據，當事人、代理人或辯護人於法院調查
    證據時，知有第159條第1項不得為證據之情形，而未於言詞
    辯論終結前聲明異議者，視為有前項之同意，同法第159 條
    之5 亦有明文。證人即家樂福賣場安全課助理丁○○於警詢
    時之陳述，雖屬被告以外之人於審判外之言詞陳述，然被告
    乙○○於審判程序對於上開證據方法之證據能力並未爭執，
    本院審酌前開審判外之言詞陳述於作成時之情況，並無違法
    不當或證明力明顯過低之瑕疵，認前揭證據方法，適為本案
    之證據，應具證據能力，合先敘明。
二、上揭犯罪事實，業據被告於本院審理時坦承無訛，核與證人
    即該賣場安全課助理丁○○於警訊中之陳述情節相符，並有
    贓物認領保管單、扣押物品目錄表各1 紙及現場監視錄影翻
    拍照片3紙及被告竊得之商品照片6紙在卷可按，堪認被告於
    本院審理時之自白，確與事實相符，事證明確，被告犯行洵
    堪認定。
三、至指定辯護人為被告號辯護意旨略以：被告長期患有精神疾
    病，領有身心障礙手冊，於警詢至本院審理時均不發言，並
    曾至多家醫療院所就診，其就診時間與本案發生時間相近，
    且被告本身並無做菜習慣，衡情應無至該賣場竊取嫩薑之理
    ，可見被告行為時無辨識能力，於本院審理中不但拒絕鑑定
    ，更出現攻擊其母之行為，足見其因病發而失去辨識力、控
    制力，應依刑法第19條第1 項之規定不罰。經查，被告於本
    院審理時，關於訊問之內容尚能切題表示意見，就其行竊之
    過程亦記憶清晰，陳述甚詳，參酌其事後觸動該賣場出口感
    應門，經安全人員發覺時，猶立即進入女廁將竊得物品丟棄
    後逃逸，且明確拒絕本院安排前往台大醫院及臺北市立聯合
    醫院松德院區進行精神鑑定，既未經醫學專業之鑑定，尚乏
    證據證明被告於行為時，確因精神障礙致不能辨識其行為違
    法或欠缺其辨識而行為之能力之情形。惟被告曾於96年9 月
    16日，由警員及消防人員協助送入財團法人迦勒醫院（下稱
    迦勒醫院），其當時自稱係桃園人，在高雄地區搭乘陌生男
    子便車，被載至台88號道路搶劫，在路邊求救等語，經警發
    現被告行為怪異，語無倫次，說話矛盾反覆，情緒起伏不定
    ，為警帶往迦勒醫院就醫，經診斷為未明氏精神病，住院至
    同年9月19日由其家屬帶回等情，有迦勒醫院96年9月19日診
    斷證明書及該院897年1月29日（九十七）迦字第97018 號函
    各1 紙在卷可按。被告又於同年11月間，因流浪在外，經安
    置於嘉義縣某養護中心，嗣於同年11月4 日，出現攻擊行為
    且情緒激燥無法自控，經警強制送至行政院國軍退除役官兵
    輔導委員會嘉義榮民醫院（下稱嘉義榮民醫院）精神科就醫
    ，經診斷為源自於兒童期之精神病，評估後住院至翌（5）
    日始由家屬帶回一情，有嘉義榮民醫院96年11月5 日醫療費
    用收據及該院97年1 月25日嘉醫行字第0970000574號函暨所
    附被告病歷摘要報告、出院病歷摘要、精神科住院病歷、護
    理紀錄各1 紙在卷可稽。被告再於同年11月12日，在家與其
    父母發生爭執，持刀欲攻擊其父母及自傷並脫光衣服，經報
    警後由消防人員送往臺北市立聯合醫院松德院區精神科就診
    並住院至97年2 月12日始出院，期間經評估完成心理衡鑑，
    依魏氏成人智力量表第3 版進行智能衡鑑結果，認有疑似精
    神病負性症狀，能力僅達輕度智障智商之水準之事實，有臺
    北市立聯合醫院97年3月3日北市醫松字第09730895300 號函
    暨所附被告病歷、出院病歷摘要、護理紀錄及心理衡鑑與心
    理治療紀錄各1紙在卷可資佐憑。被告復於3月6 日在台灣大
    學醫學院附設醫院（下稱台大醫院）精神科就診，經診斷為
    精神分裂症一事，有台大醫院97年23月6日診斷證明書1紙附
    卷可參。且被告經鑑定為中度精神障礙，而領有中華民國身
    心障礙手冊，此有該手冊影本在卷為憑。綜上，堪認被告至
    遲自96年11月間起，即因精神方面之疾病，多次出現反常及
    攻擊之現象，反覆就醫及住院診治，再參酌本案之發生時間
    ，係在被告前述密集就診期間之內，應認被告確因罹患上述
    疾病，導致其行為時因精神障礙，致其辨識行為違法或依其
    辨識而行為之能力，顯著降低甚明。
四、核被告所為，係犯刑法第320條第1項之竊盜罪。又其行為時
    因精神障礙之原因，致其辨識行為違法或依其辨識而行為之
    能力，顯著降低，業如前述，爰依刑法第19條第2 項之規定
    ，減輕其刑。另審酌被告未曾受有期徒刑以上刑之宣告（有
    臺灣高等法院被告前案紀錄表1 紙在卷可佐），所犯情節尚
    屬輕微，且自白犯罪，告訴人家福公司業已委任代理人丁○
    ○於警詢中取回遭被告竊取之商品（有贓物認領保管單1 紙
    在卷足證），並於審理中具狀同意無條件和解（有和解同意
    書1 紙附卷可參），再參酌其犯罪之動機、手段、目的、品
    行、生活狀況、智識程度等一切情狀，分別量處如主文所示
    之刑，並均諭知易服勞役之折算標準。
五、扣案之BALENO粉紅色購物袋1 只，係供被告所用之物且屬被
    告所有，應依刑法第38條第3項、第1項第2 款之規定宣告沒
    收。
六、被告行為時因精神障礙之原因，致其辨識行為違法或依其辨
    識而行為之能力，顯著降低，業如前述。其母甲○○○亦於
    本院審理時到庭陳稱被告無工作，由伊在家看管，被告病情
    時好時壞，如有需要，會由伊送至臺北市立聯合醫院松德院
    區就醫等語，足證被告雖因精神障礙之原因，致其辨識行為
    違法或依其辨識而行為之能力，顯著降低之情形，然已由其
    母在家照料，視被告病情適時送醫治療，依其情狀應無再犯
    或有危害公共安全之虞，故無庸依刑法第87條第2 項之規定
    宣告令入相當處所施以監護之必要，附此敘明。
據上論斷，應依刑事訴訟法第452條、第299條第1項前段，刑法
第320條第1項、第19條第2項、第42條第3項前段、第38條第1項
第2款，刑法施行法第1條之1，判決如主文。
本案經檢察官郭昭吟到庭執行職務。
中    華    民    國    97    年    11    月    7     日
                  刑事第十八庭  法  官  彭慶文
上正本證明與原本無異。
如不服本判決，應於判決送達後10日內向本院提出上訴狀（應抄
附繕本）。告訴人或被害人如對於本判決不服者，應具備理由請
求檢察官上訴，其上訴期間之計算係以檢察官收受判決正本之日
期為準。
                                書記官  陳怡君
中    華    民    國    97    年    11    月    7     日
附錄法條：刑法第320條、第19條、第38條
中華民國刑法第320條
（普通竊盜罪、竊佔罪）
意圖為自己或第三人不法之所有，而竊取他人之動產者，為竊盜
罪，處5年以下有期徒刑、拘役或5百元以下罰金。
意圖為自己或第三人不法之利益，而竊佔他人之不動產者，依前
項之規定處斷。
前二項之未遂犯罰之。


司法院資訊處製作；財團法人民間司法改革基金會備份。
